臺灣臺南地方法院刑事判決　　　　　　96年度交簡上字第19號
上　訴　人
即　被　告　乙○○
選任辯護人　蔡文斌律師
　　　　　　何冠慧律師
　　　　　　王建強律師
上列上訴人即被告因過失傷害案件，不服本院九十五年度交簡字
第二四三一號中華民國九十五年十二月二十九日第一審簡易判決
（聲請簡易判決處刑案號：九十五年度偵字第一三五八八號），
提起上訴，本院管轄之第二審合議庭判決如下：
    主  文
上訴駁回。
乙○○緩刑貳年。
    事  實
一、乙○○於民國九十五年六月十五日上午八時二十五分許，駕
    駛車牌號碼ＬＦ─一五三二號自用小客車，沿臺南市○○路
    ○段由北往南方向行駛，途經該路段二一九巷巷口時，本應
    注意車輛行駛時，駕駛人應注意車前狀況，隨時採取必要之
    安全措施，而依當時天候晴、日間有自然光線、市區道路○
    路面鋪裝柏油、乾燥、無缺陷、無障礙物、視距良好，並無
    不能注意之情事，竟疏未注意及此，即貿然前行，適有未考
    領駕駛執照之甲○○○騎乘車牌號碼ＶＫＰ─七一一號輕型
    機車，沿海安路三段由南往北方向駛至該路口，欲左轉往二
    一九巷，本應注意機車轉彎時應依標誌或標線之規定行駛，
    倘該路口地面劃有機車待轉區標線，即應以兩段方式進行左
    轉，且轉彎車應讓直行車先行，竟亦疏未注意及此，即貿然
    左轉，兩車因此發生碰撞，致甲○○○人車倒地並受有右側
    脛骨遠端骨折併踝骨骨折等傷害。車禍事故發生後，臺南市
    警察局交通警察隊警員據報到場處理，乙○○在場，且在警
    員尚不知何人為肇事車輛之駕駛人前，即當場表示其為駕駛
    人而自首犯行並進而接受裁判。
二、案經甲○○○訴由臺南市警察局第五分局報請臺灣臺南地方
    法院檢察署檢察官偵查後聲請以簡易判決處刑。
    理  由
一、上揭犯罪事實，業據被告乙○○於本院準備程序及審理程序
    中自白承認，且經證人即告訴人甲○○○於警詢及偵訊中證
    述綦詳，並有道路交通事故現場圖、道路交通事故調查報告
    表（一）（二）、道路交通事故肇事人自首情形紀錄表、衛
    生署臺南醫院診斷證明書、照片三十張附卷可稽。按汽車行
    駛時，駕駛人應注意車前狀況，並隨時採取必要之安全措施
    ，道路交通安全規則第九十四條第三項定有明文。被告駕駛
    車輛自應遵守上開規定。而依當時之天候晴、日間有自然光
    線、市區道路○路面鋪裝柏油、乾燥、無缺陷、無障礙物、
    視距良好，並無不能注意之情事，被告竟疏未注意及此，因
    而肇事，是其所為顯有過失甚明。又告訴人確實受有如事實
    欄所載之傷害，有前述診斷證明書可佐，是被告之過失行為
    與告訴人之傷害結果間，顯然具有相當因果關係。再依前揭
    現場圖及照片可知，該路口地面均劃設機慢車左轉待轉區標
    線，是機車行經該路口欲左轉者，均應遵照號誌指示，在號
    誌顯示允許直行時先行駛至右前方路口之左轉待轉區等待左
    轉，俟該方向號誌顯示允許直行後，再行續駛，以兩段方式
    完成左轉，道路交通標誌標線號誌設置規則第六十五條定有
    明文；又轉彎車應讓直行車先行，道路交通安全規則第一百
    零二條第一項第七款亦定有明文。惟告訴人並未考領駕駛執
    照乙節，有舉發違反道路交通管理事件通知單一紙在卷可查
    ，且其係沿海安路三段直接左轉往二一九巷，並未依該路口
    地面劃設機車待轉區○○段方式進行左轉等情，亦據告訴人
    自承在卷，是其行為顯然亦有過失甚明。且就本件交通事故
    ，告訴人應負主要肇事責任，被告僅負次要肇事責任，臺灣
    省臺南區車輛行車事故鑑定委員會亦同此認定，有該委員會
    九十五年八月二十四日南鑑字第０九五五九０三０四五號函
    文所附鑑定意見書在卷可參。惟按過失傷害罪之規範目的，
    係在處罰行為人因個人之過失而致他人受有傷害之行為，祗
    以加害人之有過失為致傷害之一原因為已足，不因被害人亦
    有過失而影響於犯罪之成立（院字第六三一號解釋意旨參照
    ）。故縱認告訴人對於本件交通事故之發生，與有前揭過失
    ，仍不能解免被告應負之過失責任。綜上所述，本案事證明
    確，被告犯行堪以認定，應依法論科。
二、論罪科刑：
  (一)核被告所為，係犯刑法第二百八十四條第一項前段之過失傷
    害罪。本罪之罰金刑部分，於被告行為後，刑法施行法增訂
    第一條之一，於九十五年六月十四日公布，並於同年七月一
    日施行；該條規定：「中華民國九十四年一月七日刑法修正
    施行後，刑法分則編所定罰金之貨幣單位為新臺幣。九十四
    年一月七日刑法修正時，刑法分則編未修正之條文定有罰金
    者，自九十四年一月七日刑法修正施行後，就其所定數額提
    高為三十倍。但七十二年六月二十六日至九十四年一月七日
    新增或修正之條文，就其所定數額提高為三倍。」考其立法
    理由，係為因應九十四年二月二日修正公布、九十五年七月
    一日施行之刑法施行後，依刑法總則第三十三條第五款規定
    ，罰金貨幣單位已改為新臺幣，是以分則編各罪所定罰金之
    貨幣單位，自應配合上開規定修正，為使罰金數額趨於一致
    ，避免衍生新舊法比較適用問題，以緩和實務適用法律之衝
    擊，於不變動罰金數額之前提下，而為制定（前揭條文立法
    意旨參照），換言之，刑法施行法第一條之一係在替代罰金
    罰鍰提高標準條例部分條文，與適用罰金罰鍰提高標準條例
    之結果相同，對於被告而言並不發生有利或不利之問題，僅
    係將貨幣單位由銀元改為新臺幣，並非法律變更刑度之條文
    ，當無須就新舊法比較適用。
  (二)被告在前述犯行尚未被有偵查犯罪職務之機關或公務員發覺
    前，即當場向據報到場處理之警員坦承犯行並進而接受裁判
    等情，有前述肇事人自首情形紀錄表足參，是其所為符合自
    首要件。惟刑法第六十二條關於自首減輕之規定，業於九十
    四年二月二日修正公布，並於九十五年七月一日施行，修正
    前舊法規定為「必減」，修正後新法規定為「得減」，此雖
    無關行為可罰性之判斷，同屬科刑規範事項之變動，惟因必
    減及得減之變動，影響行為人之刑罰法律效果，自屬法律有
    變更；且因自首性質既無關可罰性判斷或法律效果之形成，
    故有無新舊法適用之比較，非以行為時為準，應以「自首時
    」為判斷基準，即須犯罪行為及自首均須在新法施行前，且
    於新法施行後裁判，始有依新法第二條第一項規定比較新舊
    法之問題。準此，經比較新舊法結果，修正後之新法並非較
    有利於被告，自應依刑法第二條第一項前段，適用修正施行
    前刑法第六十二條前段規定，予以減輕其刑（最高法院九十
    五年第八次刑事庭會議內容參照）。
  (三)又本件被告於行為時之刑法第四十一條第一項前段規定：「
    犯最重本刑為五年以下有期徒刑以下之刑之罪，而受六個月
    以下有期徒刑或拘役之宣告，因身體、教育、職業、家庭之
    關係或其他正當事由，執行顯有困難者，得以一元以上三元
    以下折算一日，易科罰金。」其於行為時之易科罰金折算標
    準，修正前罰金罰鍰提高標準條例第二條前段（現已刪除）
    規定，就其原定數額提高為一百倍折算一日，則本件被告行
    為時之易科罰金折算標準，應以銀元三百元折算一日，經折
    算為新臺幣後，應以新臺幣九百元折算為一日。惟九十四年
    二月二日修正公布、九十五年七月一日施行之刑法第四十一
    條第一項前段則規定：「犯最重本刑為五年以下有期徒刑以
    下之刑之罪，而受六個月以下有期徒刑或拘役之宣告者，得
    以新臺幣一千元、二千元或三千元折算一日，易科罰金。」
    比較修正前後之易科罰金折算標準，以修正前之規定，較有
    利於被告，是既無刑法第二條第一項後段之情形，自仍應依
    刑法第二條第一項前段，適用修正施行前刑法第四十一條第
    一項前段規定，諭知易科罰金之折算標準。
  (四)本院審酌被告並無前科紀錄，素行良善，有臺灣高等法院被
    告前案紀錄表附卷可查，教育程度為高職肄業，雖對於告訴
    人造成骨折傷害，惟其過失程度尚屬輕微，就本件交通事故
    僅負次要肇事責任，且犯後業已坦承犯行，態度尚稱良好等
    一切情狀，認原審依刑事訴訟法第四百四十九條第一項前段
    、第四百五十四條第二項、刑法第二條第一項、第二百八十
    四條第一項前段、（修正施行前）第六十二條前段、（修正
    施行前）第四十一條第一項前段、廢止前罰金罰鍰提高標準
    條例第二條，逕以簡易判決判處被告拘役二十日，如易科罰
    金，以銀元三百元折算一日，認事用法均無違誤，量刑亦屬
    妥適，被告初以並無過失為由提起上訴（嗣因達成和解而改
    口坦承），應認其上訴並無理由，應予駁回。
  (五)又被告行為後，刑法第七十四條緩刑之規定亦併同於上述日
    期修正公布施行，此部分應逕行適用新法（最高法院九十五
    年第八次刑事庭會議內容參照）。查被告前未曾因故意犯罪
    受有期徒刑以上刑之宣告，有前述前案紀錄表可參，僅因一
    時疏忽，致罹刑章，經此偵查及審判教訓，當知所警惕，信
    無再犯之虞，而被告已於九十六年三月十六日與告訴人達成
    和解，並經告訴人具狀表示不再追究之意，有本院調解筆錄
    、刑事撤回告訴狀、郵政國內匯款執據各一紙在卷足佐，並
    斟酌被告暨辯護人於審理程序中請求宣告緩刑等情，本院認
    前揭所宣告之刑，以暫不執行為適當，爰併諭知緩刑二年，
    以勵自新。
據上論斷，應依刑事訴訟法第四百五十五條之一第一項、第三項
、第三百六十八條，刑法第七十四條第一項第一款，判決如主文
。
本案經檢察官丙○○到庭執行職務。
中　　華　　民　　國　　96　　年　　6 　　月　　5 　　日
　　　　　　　　　刑事第五庭  審判長法　官　沈揚仁
                                    法  官  鄭文祺
                                    法  官  張婷妮
以上正本證明與原本無異。
不得上訴。
　　　　　　　　　　　　　　　　　　書記官  陳姿利
中　　華　　民　　國　　96　　年　　6 　　月　　6 　　日
附錄本案論罪科刑法條
中華民國刑法第二百八十四條第一項前段
因過失傷害人者，處六月以下有期徒刑、拘役或五百元以下罰金
。
